【裁判字號】    92,交簡上,49
【裁判日期】    920919
【裁判案由】    業務過失傷害
【裁判全文】
臺灣高雄地方法院刑事判決                        九十二年度交簡上字第四九號
    上  訴  人  乙○○
    選任辯護人  許銘春律師
                張文雪律師
右上訴人因業務過失傷害案件，不服本院高雄簡易庭於中華民國九十二年四月十一日
之九十二年度交簡字第八九五號刑事簡易判決（偵查案號：臺灣高雄地方法院檢察署
九十二年度調偵字第二三一號），提起上訴，本院管轄之第二審合議庭適用第一審通
常程序判決如左：
    主  文
原判決撤銷。
乙○○無罪。
    理  由
一、公訴意旨略以：被告乙○○係高雄市政府環境保護局廢棄物處理場駕駛，為從事
    駕駛業務之人，於民國九十一年四月一日十七時十分左右，駕駛車牌號碼為ＹＱ
    ─一六三八號自用小客車，沿高雄市新興區○○○路由西往東方向，於快車道上
    行駛，行經大同一路二五六號前時，被告本應注意車輛行駛時，應隨時注意車前
    狀況，並採取適當之安全措施，且依當時情形，又無不能注意之情事，竟疏於注
    意，此時適有告訴人甲○○騎乘腳踏車，沿同方向行駛左轉入快車道行駛，亦本
    應注意慢車應在劃設之慢車道上靠右順序行駛，在未劃設慢車道之道路，應靠右
    側路邊行駛。慢車不得侵入快車道行駛，並不得在禁止穿越路段穿越道路，而依
    當時情形，亦無不能注意之情事，竟疏於注意，而闖越快車道，致被告所駕駛之
    自用小客車右前輪撞及告訴人腳踏車之左前叉，告訴人頭部撞擊被告所駕駛之自
    用小客車右擋風玻璃，受有頭部外傷併顱骨骨折、兩側硬腦膜上出血及氣腦病等
    傷害，因而認為被告乙○○涉犯刑法第二百八十四條第二項前段之業務過失傷害
    罪嫌。
二、按犯罪事實應依證據認定之，無證據不得認定犯罪事實；又不能證明被告犯罪者
    ，應諭知無罪之判決，刑事訴訟法第一百五十四條第二項及第三百零一條第一項
    分別定有明文。復按刑事訴訟法上所謂認定犯罪事實之證據，係指足以認定被告
    確有犯罪行為之積極證據而言，如未能發現相當證據或證據不足以證明，自不能
    以推測或擬制之方法，以為裁判基礎，最高法院二十九年上字第三一五號及四
    十年台上字第八六號分別著有判例可資參照。再刑事訴訟上證明之資料，無論其
    為直接或間接證據，均須達於通常一般之人均不致有所懷疑，而得確信其為真實
    之程度，始得據為有罪之認定，若關於被告是否犯罪之證明未能達此程度，而有
    合理懷疑之存在，致使無從形成有罪之確信，根據「罪證有疑，利於被告」之證
    據法則，即不得遽為不利被告之認定，亦有最高法院七十六年度臺上字第四九八
    六號判例可資參照。
三、本件公訴人認被告乙○○涉犯上開罪嫌，無非以被告乙○○之自白、證人方逸琦
    之證詞、道路交通事故調查報告表、談話紀錄表、現場照片、診斷證明書、鑑定
    意見書及覆議鑑定委員會函等證為其論據。訊據被告乙○○固坦承確有於右開時
    地與告訴人甲○○發生車禍之事實，惟堅決否認有任何過失，辯稱：伊當時行駛
    時有注意車前狀況，車禍是因告訴人甲○○突然衝過來導致，並非伊未注意車前
    狀況等語。經查：
(一)、被告乙○○所駕駛之ＹＱ─一六三八號自用小客車，於九十一年四月一日十七時
    十分許，在高雄市新興區○○○路二五六號前，與當時尚就讀國小五年級之告訴
    人甲○○所騎用之腳踏車發生車禍，告訴人因而受有頭部外傷併顱骨骨折、兩側
    硬腦膜上出血及氣腦症之傷害等情，業據被告直承此情非虛，且核與告訴人甲○
    ○指訴之情節相符，並有診斷證明書在卷可稽，故上開事實堪予認定。至於本件
    車禍發生之原因，雖據告訴人於警詢時指稱：伊於九十一年四月一日十七時許，
    騎乘腳踏車沿高雄市新興區○○○路西向東行駛，途經二五六號對面（大同國小
    後門圍牆旁），被同向行駛之ＹＱ─一六三八號自用小客車從伊腳踏車後追撞，
    車禍發生時伊騎在白線內與路旁停車格間的馬路云云；嗣則於本院審理中陳稱：
    伊騎在路邊，直直騎，之後就完全不知道云云，惟以本件車禍現場經警前往測繪
    結果，發現被告所駕駛之ＹＱ─一六三八號自用小客車停在大同一路東向與西向
    快車道上，車頭東偏北，車尾西偏南，距東向快慢車道分隔線右前輪二‧五公尺
    、右後輪二‧二公尺，右後車角距大同一路二五六號西柱與大同一路行向之垂直
    線一‧一公尺；告訴人所騎乘之腳踏車倒在ＹＱ─一六三八號自用小客車之東向
    快車道，車頭東偏北、車尾西偏南，距東向慢車道分隔線前輪一‧二公尺、後輪
    一‧○公尺，前輪距離被告所駕駛自用小客車右前角一‧四公尺，現場並未見有
    任何刮地痕、剎車痕跡等事實，此有高雄市○○○○○道路交通事故調查報告表
    一份在卷憑考，故由本案車禍測繪之位置係快車道上判斷，顯見告訴人所述係騎
    在白線內與路旁停車格間之語，即與事證未符，難以信採。
(二)、本件車禍現場情形，經送高雄市政府建設局行車事故鑑定委員會及高雄市車輛行
    車事故覆議鑑定委員會鑑定結果，皆依現場圖顯示，認定被告未注意車前狀況，
    並隨時採取必要安全措施，應為肇事次因云云，惟依現場圖之何種跡證，可得顯
    示被告有上開疏虞過失之事實，則未據鑑定及覆議意見詳加推求，故上開鑑定結
    果就此部分之論述，能否遽採，已非無進一步研求之餘地。參以本件車禍事故之
    車損情形以觀，被告所駕駛之ＹＱ─一六三八號自用小客車右前葉子板接近右前
    座、右前車輪處有遭撞損之凹陷、右前輪有刮痕，車前擋風玻璃遭撞損破裂之情
    ，此有照片五幀所拍攝之畫面在卷可稽，顯見該部自用小客車之車頭部分，並未
    有絲毫與告訴人發生撞擊之跡象，亦即本件車禍被告車輛受損處係車右側車身近
    引擎室處，值此情形，得否即謂被告有疏未注意車前狀況，致發生本件車禍之過
    失，已足令人存疑。
(三)、至於車禍發生過程，已據證人即當時搭乘被告上開自用小客車內之乘客方逸琦於
    警詢時證陳：ＹＱ─一六三八號自用小客車行經大同一路二五六號對面時，告訴
    人騎乘腳踏車不知為何原因，突然轉入快車道，被告見狀立即將自用小客車往左
    閃，致左前輪至對向快車道等語，其證詞核與上開道路交通事故調查報告表現場
    圖所呈現、被告自用小客車左前車頭已跨越至高雄市○○○路東向西之快車道
    上。、告訴人之腳踏車位置在高雄市○○○路西向東快車道處等狀態相符，足
    證被告辯詞，洵屬有據。再者，本院以車禍現場並無任何剎車痕、刮地痕；且告
    訴人之腳踏車係處於總路寬為二十點二公尺之九點三公尺、七點八公尺處快車道
    上；被告車損情形係車右側車身近引擎室處，車前頭並無撞擊痕跡等情綜合以觀
    ，足認本件車禍係因告訴人忽然駛入被告所駕駛之快車道上，自右側撞及被告所
    駕駛之ＹＱ─一六三八號自用小客車右側車身後，頭部撞及該自用小客車右前擋
    風玻璃，肇致其傷勢位置均集中在頭部之事實，至為顯然，故被告辯詞，核與事
    證相符，益反證上開鑑定及覆議意見，疏未研求此部分客觀證據呈現之事實，遽
    認被告駕車有疏未注意車前狀況之認定，即有未合，而難以信採。
(四)、按汽車駕駛人對於防止危險發生之相關交通法令之規定，業已遵守，並盡相當之
    注意義務，以防止危險發生，始可信賴他人亦能遵守交通規則並盡同等注意義務
    。若因此而發生交通事故，方得以信賴原則為由免除過失責任，最高法院八十四
    年台上字第五三六○號判例參照。次按慢車應在劃設之慢車道上靠右行駛，在未
    劃設慢車道之道路，應靠右側順序行駛；且慢車不得侵入快車道或人行道行駛，
    道路交通安全規則第一百二十四條第二項、第三項分別定有明文，本件事故既係
    肇因於告訴人猝然自慢車道侵入至被告正常所駕駛之快車道所致，從而告訴人並
    未遵守道路交通安全規則上開注意之義務，至為灼然。本件車禍既查無被告有違
    反防止危險發生之相關法律規定，且車禍之發生，告訴人並未盡到上開注意義務
    ，準此，客觀上自難期待被告在遵循各項行車規範之情形下，對來自告訴人突如
    其來之駕駛疏失行為，亦負有防免之義務或責任。雖被告於本院審理中已與告訴
    人達成和解，此有和解書一份存卷可考，惟仍未可以此被告事後弭平爭執之行為
    ，據以反推其有過失之事實。故本件公訴人所舉之積極證據，不足以證明被告有
    未注意車前狀況，隨時採取必要安全措施之過失，且本院復查無其他積極證據，
    足資認定公訴意旨所論列之犯罪事實屬實，揆諸前開說明，既不能證明被告犯罪
    ，依法自應為無罪之諭知。原審未察，遽為對被告論罪科刑，自有未洽，被告所
    提起之本件上訴為有理由，應由本院將原審判決撤銷，而為被告無罪之諭知。
四、又本件被告乙○○與告訴人發生車禍之行為，不足證明其確有該當於刑法第二百
    八十四條第二項前段之事實，而應為無罪之判決，已如前述，原審本不得適用刑
    事訴訟法第七編所定之簡易程序對其論罪科刑，而應依刑事訴訟法第四百五十二
    條規定適用通常程序為審判，則本院所為上開無罪判決，係依刑事訴訟法第四百
    五十五條之一第三項規定準用同法第三百六十九條第二項規定適用第一審通常程
    序而為之第一審通常程序判決，檢察官自可於收受本判決後十日內向台灣高等法
    院高雄分院提起上訴（法院辦理刑事訴訟簡易程序案件應行注意事項第十四點參
    照），併予指明（至被告就本件判決並無上訴利益，自不得提起上訴）。
據上論斷，應依刑事訴訟法第四百五十五條之一第一項、第三項、第三百六十九條第
一項前段、第二項、第三百六十四條、第三百零一條第一項，判決如主文。
中      華      民      國     九十二     年     九     月    十九      日
                               臺灣高雄地方法院刑事第四庭
                            審判長  法  官  陳明富
                                           法  官  陳業鑫
                                           法  官  李代昌
右正本證明與原本無異。
檢察官如不服本判決，應於判決送達後十日內，向本院提出上訴狀。
                                           書記官  吳月華
中      華      民      國     九十二     年     九     月    十九      日


司法院資訊處製作；財團法人民間司法改革基金會備份。
